臺灣桃園地方法院民事判決　　　　　　　98年度訴字第1486號
原　　　告　林國欽
訴訟代理人　賴彌鼎律師
複　代理人　邱英豪律師
被　　　告　廖辰乾
訴訟代理人　黃滿
上列當事人間請求損害賠償事件，原告就本院98年度壢交簡字第
817 號過失傷害案件提起刑事附帶民事訴訟（98年度壢交簡附民
字第36號），經本院刑事庭裁定移送，於民國100 年6 月29日言
詞辯論終結，本院判決如下：
    主  文
被告應給付原告新臺幣壹佰參拾貳萬陸仟陸佰捌拾參元，及自民
國九十八年四月十九日起至清償日止，按年息百分之五計算之利
息。
原告其餘之訴駁回。
訴訟費用由被告負擔二分之一，餘由原告負擔。
本判決第一項部分於原告以新臺幣肆拾肆萬貳仟元為被告供擔保
後，得假執行；但如被告以新臺幣壹佰參拾貳萬陸仟陸佰捌拾參
元，為原告預供擔保，得免為假執行。
原告其餘假執行之聲請駁回。
    事實及理由
壹、程序方面
    按訴狀送達後，原告不得將原訴變更或追加他訴，但擴張或
    減縮應受判決事項之聲明者，不在此限，民事訴訟法第255
    條第1 項但書第3 款定有明文。本件原告提起附帶民事訴訟
    時，係為第1 項訴之聲明請求被告給付新臺幣（下同）300
    萬元及自附帶民事訴訟起訴狀繕本送達翌日起至清償日止，
    按年利率百分之5 計算之利息等語；嗣於民國98年9 月15日
    另具狀減縮此部分訴之聲明為：被告應給付原告2,262,723
    元及自98年9 月15日民事準備書狀繕本送達翌日起至清償日
    止，按年息百分之5 計算之利息等語；後於99年12月1 日又
    當庭擴張此部分訴之聲明為：被告應給付原告3,747,361 元
    及自起訴狀繕本送達翌日起至清償日止，按法定利率百分之
    5 計算之利息等語；再於100 年6 月29日當庭減縮此部分請
    求被告給付金額為3,740,961 元。上開原告所為訴之變更，
    核屬為減縮及擴張應受判決事項之聲明者，揆諸前開法文，
    於法即無不合，應予准許。
貳、實體事項
一、原告起訴主張：被告前於97年6 月8 日中午12時40分許，駕
    駛牌照號碼為G6- 6077號之自小客車，沿桃園縣楊梅鎮○○
    ○路往湖口方向行駛，行經中山南路568 巷口欲右轉時，原
    應注意車輛行駛至無號誌交岔路口時，右轉彎車應讓直行車
    先行，竟疏未注意而於交岔路口貿然右轉，致與原告所騎乘
    牌照號碼為JQ3-080 號之重型機車發生擦撞，使原告受有左
    遠端橈骨骨折、左尺骨莖突骨折、左肩肘及左膝左踝多處擦
    傷之傷害。被告上開之過失傷害行為，業經臺灣桃園地方法
    院檢察署提起公訴後，經本院刑事庭以98年度壢交簡字第81
    7 號刑事判決被告罪刑在案。且原告就本件車禍之發生並無
    過失部分，亦經臺灣省車輛行車事故覆議檢定委員會覆議結
    果確認無誤。是原告自得依民法第184 條第1 項前段、第19
    1 條之2 第1 項、第193 條第1 項及第195 條第1 項前段之
    規定，請求被告就下列原告所受之損害負賠償責任：
  (一)醫療費用：原告自97年6 月14日至99年11月24日期間，有如
    其所提出、卷附第193 頁以下之附表一所示前往長庚醫療財
    團法人林口長庚紀念醫院（下稱林口長庚醫院）就醫82次，
    支出醫療費用（即自付額部分）共41,400元，且於99年7 月
    14 日 、99年8 月30日、99年11月2 日至江一鳴骨科就診3
    次，支出醫療費用250 元、16 0元、170 元，合計580 元，
    另有原告因需每日換藥，經被告同意後就近於三峽中正路藥
    局換藥62次，每次100 元，共計6,200 元，合計支出醫療費
    48,180元。
  (二)看護費用：原告自本件車禍起即因手部受傷牽連頭部轉動困
    難，故自97年6 月14日起迄至97年9 月12日拆除外固定鋼釘
    為止，共有90日均需僱請訴外人陳文珍代為處理家務，每日
    看護費以1,500 元計之，合計13,500元。
  (三)交通費：原告因於97年間每日前往三峽中正路藥局換藥共62
    次，而自原告所居住三峽白雞路至中正路路程約5 、6 公里
    ，往返計程車費為每次300 元，計18,600元；且原告因本件
    車禍，有如其所提出、卷附第234 頁以下之附表二所示前往
    林口長庚醫院就診及復健至少124 次，其中97次應以每次車
    資346 元（即包含竹南鎮至新竹火車站之火車票21元，新竹
    火車站至桃園火車站之火車票112 元，桃園火車站至林口長
    庚之客運票40元）計算，計33,562元，並自97年11月18日至
    97 年12 月25日就診時，因傷勢必要搭乘計程車共27次，每
    次1,300 元，計35,000元，是原告支出交通費合計87,262元
    。
  (四)勞動力減損：依林口長庚醫院鑑定結果，原告之勞動能力雖
    僅為減損17％，然該醫院漏未將原告所受「左尺股莖突骨折
    」之傷害列為鑑定基礎。況縱依該鑑定結果認原告因本件車
    禍所減損之勞動力為17％，然因原告為資深技術工人，派工
    按日支領薪資為2,500 元，以每月為23日計算，薪資收入為
    每月57,500元、每年69萬元，以上開減損之比例計之，每年
    勞動力減損損害應為117,300 元。而原告於事故發生時為48
    歲，至法定退休年齡65歲，尚有17年之勞動工作期間，則原
    告所受勞動力減損之損害應合計為1,470,51 9元【年金現值
    計算式：117,300元＋117, 300元/ （1 ＋0.05×1 ）＋117
    ,300元／（1 ＋0.05×2 ）＋117,300 元/ （1 ＋0.05×3
    ）＋117,300 元/ （1 ＋0. 05 ×4 ）＋117,300 元/ （1
    ＋0.05×5 ）＋117,300 元/ （1 ＋0.05×6 ）＋117,300
    元/ （1 ＋0.05×7 ）＋117, 30 0 元/ （1 ＋0.05×8 ）
    ＋117,300 元/ （1 ＋0.05×9 ）＋117,300 元/ （1 ＋0.
    05 ×10 ）＋117,300 元/ （1 ＋0. 05 ×11）＋117,300
    元/（1＋0.05×12）＋117,300 元/ （1 ＋0.05×13）＋11
    7,300 元/ （1 ＋0.05×14）＋117, 300元/ （1＋0.05 ×
    15 ）＋117,300 元/ （1 ＋0.05×16）＝1,470,519 元】
    。
  (五)精神慰撫金：原告因本件車禍飽受身體、精神上之痛苦，並
    因而完全無法回復原來之工作，所受損害極大，故請求精神
    慰撫金200 萬元。
  (六)綜上所陳，被告應給付原告總計3,740,961 元，為此爰依侵
    權行為之法律關係，提起本件訴訟等語。並為訴之聲明：(1)
    被告應給付原告3,740,961 元，及自起訴狀繕本送達翌日起
    至清償日止，按法定利率百分之5 計算之利息；(2)訴訟費用
    由被告負擔；(3)原告並願供擔保，請准宣告假執行。
二、被告則以：原告應不得如數就其所主張之項目及金額為請求
    ：
  (一)醫療費用：原告雖依林口長庚醫院之單據請求被告給付41,
    400 元，然該就診期間乃自97年6 月14日至99年11月24日，
    長達2 年半以上，就原告之左手骨折傷勢，療程似屬過長；
    且自97年9 月2 日起至98年9 月3 日復健1 年後，長達7 個
    月停止復健，直至99年4 月13日重新開始復健，則99年後之
    就診及復健與本件車禍是否相關，已有疑問，況依林口長庚
    醫院（99）長庚院法字第0369號函所示，被告於99年4 月21
    日手腕已無需進一步治療，故原告所提出99年4 月21日後之
    醫療單據合計19,057元部分，與本件車禍無相當因果關係，
    應不得請求。又原告所提出林口長庚醫院之單據尚有與骨折
    無關之費用，即98年4 月17日神經肌肉疾病科440 元、年6
    月2 日神經肌肉疾病科360 元、98年6 月18日外傷整型科44
    0 元、98年6 月24日神經肌肉疾病科440 元、98年7 月15日
    神經肌肉疾病科400 元、99年4 月9 日神經肌肉疾病科46 0
    元、99年4 月28日神經內科360 元、99年4 月29日外傷整形
    外科460 元、99年5 月4 日家醫科5,44 0元（其中證明書費
    高達5,000 元，顯不合理）、99年5 月7 日神經肌肉疾病科
    400 元、99年8 月5 日外傷整形外科44 0元、99年8 月17外
    傷整形外科460 元、99年9 月24日外傷整形外科460 元、99
    年10月6 日兒童神經外科460 元、99年10月27日脊椎科440
    元、99年11月17日兒童神經外科660 元，均應予扣除，故除
    併於上開99年4 月21日後費用合計19,057元扣除者外，此部
    分於99年4 月21日前之醫療費用金額合計2,540 元，原告亦
    不得請求。另依原告所提出江一鳴骨科診所醫療收據所示，
    其於99年7 月14日始第一次就診，距本件車禍有2 年之久，
    又未提出診斷證明書，難認此部分醫療費用580 元與本件車
    禍有關。至原告雖主張其經被告同意前往藥房換藥，已非事
    實，亦未提出相關費用單據以證其每日換藥及歷次費用。縱
    認有藥房換藥之行為，依行政院衛生署衛署醫字第83068006
    號函所示，屬非專業機關所為違反醫師法第28條規定之醫療
    行為，非為必要之醫療費用支出。故於扣除上開項目金額後
    ，原告至多能請求被告給付醫療費用合計19,803元。
  (二)看護費用：依林口長庚醫院（99）長庚院法字第0369號函所
    示，原告於6 月14日出院後，是否須他人照護，端視復原狀
    況，可由家屬或病患自行判斷等語，可知原告於97年6 月15
    日後即無受看護之必要性，故原告不得請求被告給付97年6
    月15日至97年9 月12日之看護費用合計13,500元。
  (三)交通費用：原告請求計程車費雖均提出收據為證，惟均未見
    記載有起迄地點，不知為何支出；且左手骨折不致使行動不
    便，無出入皆搭乘計程車之必要。又如前述原告未證其確有
    前往藥房換藥之情形，自不得請求換藥之計程車費18,600元
    。且原告所主張搭乘計程車前往林口長庚醫院，支出計程車
    費合計35 ,100 元部分，亦因未證明其支出，並非為必要之
    費用，不得請求。另原告主張自竹南鎮搭乘大眾交通運輸工
    具至林口長庚醫院計33,562元部分，乃係以搭乘自強號之票
    價計算，惟其有是否均搭乘自強號而非區間車之必要，已有
    疑義，況原告已陳其乃居住三峽白雞路，遑論自苗栗縣遠赴
    台北縣來回120 餘公里之路程進行復健，亦屬異常，故此部
    分交通費亦不得請求。甚且，原告於99年4 月21日後無就診
    必要，則復健次數並非達124 次，而如原告提出之附表二所
    示於99年4 月21日復健之交通費均不應計入。
  (四)勞動能力減損：林口長庚醫院鑑定原告之勞動能力減損程度
    ，未考量原告過去有無相關之就醫紀錄，以認定其勞動力減
    損是否因其他事由所致，又未說明何以而原告之左手腕活動
    不良障害僅有7 ％，卻認定其勞動力減損程度為17％。況原
    告曾說過其之前有受過傷，故認「左尺骨莖突骨折」可能是
    原告之舊疾所造成，且原告雖主張其每月薪資為57,500元，
    然其所提出工頭吳清桐開立之薪資收入證明，乃簡略以手寫
    於非制式之空白紙上，未記載其任職公司行號、工作性質及
    內容，卻無法另提出相關之所得憑單，故本件應以最低工資
    17,280元為計算勞動能力減損之基準。
  (五)精神慰撫金：原告於99年後之就診及復健極可能因其他事由
    或與其舊疾有關，而與本件車禍無關，已如前述，且原告受
    傷部位限於左手，對日常生活影響程度尚非重大，故原告請
    求200 萬元之慰撫金，亦屬過高。此外，依臺灣省桃園縣區
    車輛行車事故鑑定委員會就本件車禍鑑定之結果，原告亦與
    有過失等語資為抗辯。並為答辯聲明：(1)駁回原告之訴；(2)
    訴訟費用由原告負擔；(3)如為不利於被告之判決，願提供擔
    保免為假執行。
三、兩造不爭執事項：
  (一)被告前於97年6 月8 日中午12時40分許，駕駛牌照號碼為G6
    -607 7號之自小客車，沿桃園縣楊梅鎮○○○路路往湖口方
    向行駛，行經中山南路568 巷口欲右轉時，原應注意車輛行
    駛至無號誌交岔路口時，右轉彎車應讓直行車先行，而依當
    時情況，並無不能注意之情事，竟疏未注意，貿然駕車右轉
    ，未讓同向沿中山南路右側直行由原告所騎乘、牌照號碼為
    JQ3-080 號重型機車先行通過，二車因此發生擦撞，致原告
    人車倒地，受有左遠端橈骨骨折、左尺骨莖突骨折、左肩肘
    及左膝左踝多處擦傷等傷害。嗣經原告就上開被告之過失傷
    害行為提起刑事告訴後，業經臺灣桃園地方法院檢察署檢察
    官以98年度偵字第1675號案件對被告提起公訴，後經本院刑
    事庭以98年度壢交簡字第817 號刑事判決被告犯過失傷害罪
    ，處拘役肆拾伍日，其後檢察官不服提起上訴，再經本院刑
    事庭以98年度交簡上字第217 號刑事判決駁回上訴確定在案
    之事實，業經本院依職權調閱上開刑事案卷，查閱無誤。
  (二)臺灣省桃園縣區車輛行車事故鑑定委員會前就本件車禍鑑定
    之結果為，被告駕駛自小客車行經無號誌交岔路口，右轉彎
    車未讓右側直行車先行為肇事主因，原告駕駛重型機車行經
    無號誌交岔路口，未減速慢行且未注意車前狀況為肇事次因
    等語。嗣經原告就上開鑑定結果申請覆議，臺灣省車輛行車
    事故覆議鑑定委員會則以：「覆議意見：一、廖辰乾駕駛自
    小客車，行經無號誌交岔路口右轉時疏未注意右側直行來車
    動態並讓其先行，為肇事原因。二、林國欽無肇事因素。」
    ，有鑑定意見書、覆議意見書附卷可參（見本院卷第127 頁
    至第129 頁、第145 頁至第146 頁）。
  (三)林口長庚醫院於99年6 月28日以（九九）長庚院法字第0369
    號函說明以：「…二、據病歷所載，林君（即原告，下同）
    於97年（下同）6 月9 日至本院急診、住院就醫，主訴左手
    疼痛，醫師診視後診斷為左橈骨骨折，經手術治療後，於6
    月14日出院。林君於99年4 月21日最近乙次回診追蹤時，手
    腕發炎情況已改善，若無特殊變化，應無進一步治療。依其
    病況研判，其上開住院期間宜由他人照護協助日常生活起居
    為佳，惟全日或半日須視病患及家屬之評估，無法一概而論
    ，另出院後則端視其復原狀況，可由家屬或病患自行判斷。
    林君目前已無需每日換藥，惟因其傷勢因併發反應性交感神
    經病變，後續需持續追蹤，方能評估其預後，但應不致出現
    影響行走、運動等後遺症。」（見本院卷第158 頁）。
  (四)就如原告所提出附表一之項次1 至項次44所示於99年4 月21
    日前至林口長庚醫院就診及復健之醫療費用合計22,343元，
    於扣除該表項次27之98年4 月17日神經肌肉疾病科440 元、
    項次29之98年6 月2 日神經肌肉疾病科360 元、項次32之98
    年6 月18日外傷整型科440 元、項次33之98年6 月24日神經
    肌肉疾病科440 元、項次36之98年7 月15日神經肌肉疾病科
    400 元、項次41之99年4 月9 日神經肌肉疾病科460 元（合
    計2,540 元）後，原告所得請求之醫療費用19,803元部分，
    為被告所不爭執，有原告所提出之附表一、林口長庚醫院門
    診費用收據附卷可參（見本院卷第193 頁至第195 頁、第20
    3 頁背面、第205 頁及其背面、第208 頁）。
  (五)如原告所提出附表二所示，其自97年9 月2 日起至99年11月
    24日前往林口長庚醫院進行復健次數共124 次（即未包含項
    次64、73所示於98年8 月18日、99年5 月4 日前往骨科、家
    醫科就診部分），被告就其中項次1 至項次70所示原告於99
    年4 月21日之前至林口長庚醫院復健共69次之次數不為爭執
    ，有原告所提出附表二、林口長庚醫院檢查單、掛號單、物
    理治療記錄登記單（見本院卷第234 頁至第235 頁、第236
    頁、第237頁）。
四、兩造爭執事項：
  (一)原告對於本件車禍之發生，是否與有過失？
  (二)本件原告得請求之賠償範圍及金額為何？
五、本院之判斷：
  (一)被告應對系爭車禍事故之發生，負完全之過失責任，原告並
    無與有過失之情形：
  1.按刑事訴訟判決所認定之事實，固非當然有拘束民事訴訟法
    判決之效力，但民事法院調查刑事訴訟原有之證據，而斟酌
    其結果以判斷事實之真偽，並於判決內記明其得心證之理由
    ，即非所不許（最高法院49年台上字第929 號判例意旨參照
    ）。是本件原告既已聲明引用本件刑事訴訟之卷證資料，本
    院自得調查刑事訴訟中原有之證據，斟酌其結果以判斷其事
    實，核先敘明。
  2.經查，本件原告主張被告前於97年6 月8 日中午12時40分許
    ，駕駛牌照號碼為G6- 6077號之自小客車，沿桃園縣楊梅鎮
    ○○○路路往湖口方向行駛，行經中山南路568 巷口欲右轉
    時，與原告所騎乘牌照號碼為JQ3-080 號之重型機車發生擦
    撞，使原告受有左遠端橈骨骨折、左尺骨莖突骨折、左肩肘
    及左膝左踝多處擦傷之傷害等部分，已據被告於警詢、偵查
    及刑案審理中均坦承不諱，其於本案審理中，對此亦無意見
    ，復有相關道路交通事故現場圖、現場照片等資料附刑案偵
    卷可參，且被告亦因此經刑案判處過失傷害罪而確定在案，
    已如上開不爭執事項(一)所示，堪信為真實；而被告於系爭刑
    案二審審理程序中，亦當庭坦承其對系爭車禍事故之發生確
    有過失，僅辯稱其於案發前並無發現原告等語（參二審刑案
    卷第14頁）。然按，道路交通安全規則第102 條乃規定，汽
    車行至無號誌之交岔路口，轉彎車應暫停讓直行車先行；右
    轉彎時，應距交岔路口三十公尺前顯示方向燈或手勢，換入
    外側車道、右轉車道或慢車道，駛至路口後再行右轉。而自
    系爭道路交通事故現場圖及現場照片觀之，可知於案發時，
    被告所駕駛之自小客車左側車頭，已進入該交岔路口內，而
    右側車頭則立於交岔路口之道路邊線處，然其車身卻往右斜
    置於內側車道及外側之機車車道間，是可認被告並未在距該
    交岔路口30公尺前即先換入外側之機車車道，亦未在行至交
    岔路口後始行右轉；反於靠近該交岔路口時，即欲直接由內
    側車道右轉進入交岔路口，故被告就此確有違反上開規定無
    誤，而於此情形下，與被告所駕車輛同向直行並於機車車道
    行駛之原告，並無法為任何之反應，即原告就此事故之發生
    ，並無違規及與有過失之情形存在；被告逕以上開情詞及以
    臺灣省桃園縣區車輛行車事故鑑定委員會鑑定結果認「原告
    駕駛重機車行經無號交岔路口，未減速慢行且未注意車前狀
    況為肇事次因」等語，辯稱原告亦與有過失一節，顯屬無據
    。況如上開不爭執事項(二)所示之臺灣省車輛行車事故覆議鑑
    定委員會亦已推翻上開鑑定意見，而認：「一、廖辰乾（即
    被告）駕駛自小客車，行經無號誌交岔路口右轉時疏未注意
    右側直行來車動態並讓其先行，為肇事原因。二、林國欽（
    即原告）無肇事因素。」，此有該覆議意見書附卷可參（見
    本院卷第145 頁至第146 頁），故原告主張其對系爭車禍事
    故之發生，並無過失，及被告之過失駕駛行為與其因車禍所
    受之前揭傷害間，確有因果關係一情，足堪採信。
  3.再按因故意或過失，不法侵害他人之權利者，負損害賠償責
    任；汽車、機車或其他非依軌道行駛之動力車輛，在使用中
    加損害於他人者，駕駛人應賠償因此所生之損害；不法侵害
    他人之身體或健康者，對於被害人因此喪失或減少勞動能力
    或增加生活上之需要時，應負損害賠償責任；不法侵害他人
    之身體者，被害人雖非財產上之損害，亦得請求賠償相當之
    金額，民法第184 條第1 項前段、第191 條之2 前段、第19
    3 條第1 項及第195 條第1 項前段分別定有明文。查本件被
    告既因過失之不法行為致原告受有前述傷害之結果，且二者
    間具有相當因果關係，業如前述，則依上開法律規定，原告
    主張被告應負侵權行為損害賠償責任，洵屬有據，應為可採
    。
  (二)至本件原告所得請求賠償之金額，茲分述如下：
  1.醫療費用部分：（原告得請求41,980元）
  原告主張其自97年6 月14日至99年11月24日止，如其所提出
    、卷附第193 頁以下之附表一所示前往長庚醫療財團法人林
    口長庚紀念醫院（下稱林口長庚醫院）就醫82次，支出醫療
    費用（即自付額部分）共41,400元，及於99 年7 月14 日、
    99年8 月30日、99年11月2 日，共至江一鳴骨科就診3 次，
    支出醫療費用250 元、160 元、170 元，合計580 元，總計
    醫療費用共計41,980元部分，業據原告提出相關之醫療單據
    ，且對照原告於該次車禍所受之傷害，此等費用應屬必要且
    合理之費用，且若屬持續性之治療，則不能以治療時間與傷
    害發生時相距多時，即認其間並無相關。至被告雖辯稱如原
    告所支出之上開醫療費用中，有包括「神經肌肉疾病科」部
    分之費用，顯與原告因系爭車禍所受之傷害間，並無關聯，
    應予扣除等語；然查，原告因系爭車禍事故所受之傷害，於
    開刀手術治療後，已併發「反應性交感神經病變」一情，業
    據長庚醫療財團法人林口長庚紀念醫院於99年6 月28日所出
    具之(99)長庚院法字第0369號函（參上開不爭執事項(三)所示
    ，附本院卷第158 頁）確認無誤，故可認原告所支出有關神
    經肌肉疾病之醫療費用，亦為原告因系爭車禍事故所受傷害
    之損失，自與被告之過失駕駛行為有關，被告僅以上開情詞
    為辯，委無足採。
  又原告另主張其自97年6 月15日至8 月15日間，因外固定鋼
    釘手術需每日換藥，乃經被告同意後就近於三峽中正路藥局
    換藥62次，每次100 元，共計6,200 元（詳參本院卷第54頁
    ）部分，並未據原告提出收據，是究竟有無該等支出及該支
    出與原告所受傷害間之關聯性及必要性，本院無從查證，且
    一般藥局並非醫療院所，應不適為病患為換藥之醫療行為，
    是原告逕主張該部分亦為必要之醫療費用，顯無足採。
  綜上，原告得請求之醫療費用即為於林口長庚醫院及江一鳴
    骨科診所所出支之金額，總計金額為41,980元，該部分原告
    之請求，洵屬有據。
  2.看護費用部分：（原告該部分主張無從准許）
    原告主張其自本件車禍起即因手部受傷牽連頭部轉動困難，
    故自97年6 月15日起迄至97年9 月12日拆除外固定鋼釘為止
    ，共有90日均需僱請訴外人陳文珍代為處理家務，每日看護
    費以1,500 元計之，合計13,500元部分，雖據原告提出陳文
    珍所出具之收據為憑，然參以上開長庚醫療財團法人林口長
    庚紀念醫院於99年6 月28日所出具之(99)長庚院法字第0369
    號函（如前開不爭執事項(三)，附本院卷第158 頁）中已載明
    ：「依其（指原告）病況研判，其上開住院期間（即指97年
    6 月9 日至6 月14日間）宜由他人照護協助日常生活居為佳
    ，惟全日或半日須視病及家屬之評估，無法一概而論，另出
    院後則端視其復原狀況，可由家屬或病患自行判斷」等語，
    可知自原告於97年6 月15日出院後，即應無由他人看護之必
    要，是原告請求該部分之看護費用，顯無足採。
  3.交通費部分：（原告可請求42,780元）
  原告主張因於97年間每日前往三峽中正路藥局換藥共62次，
    而自原告所居住三峽白雞路至中正路路程約5 、6 公里，往
    返計程車費為每次300 元，計18,600元部分，因本院已認定
    該部分醫療行為未據原告提出收據，是究竟有無該等支出及
    該支出與原告所受傷害間之關聯性及必要性，本院無從查證
    ，且一般藥局亦不適為病患為換藥之醫療行為，是原告逕主
    張該部分亦為必要之醫療費用無從准許，已如前述，則原告
    另請求該部分之交通費用部分，亦屬無據。
  另原告復主張如其所提出、卷附第234 頁以下之附表二所示
    ，可知其前往林口長庚醫院就診及復健至少124 次，其中97
    次應以每次車資346 元（即包含苗栗縣竹南鎮至新竹火車站
    之火車票21元，新竹火車站至桃園火車站之火車票112 元，
    桃園火車站至林口長庚之客運票40元）計算，計33,562元，
    並自97年11月18日至97年12月25日就診時，因傷勢必要搭乘
    計程車共27次，每次1,300 元，計35,000元，是原告支出交
    通費合計87,262元部分，雖為必要之醫療行為，然依原告所
    提之資料，並無法認定何以97年11月18日至12月25日間，共
    計27次之醫療行為需特別搭乘計程車前往，是如原告所主張
    總計124 次之醫療行為，均應以一般交通工具所支出之費用
    為據。再參以原告所提出其於97年6 月15日起迄至97年9 月
    12 日 拆除鋼釘期間，需由他人看護之收據（參本院卷第55
    頁以下），其上記載之地址均為苗栗縣竹南鎮公美里口墻9
    鄰26號處，是可認該處確為原告休養之處，是原告計算交通
    費用時，以該處為起點，並無不妥，原告應無故意捏造需自
    該處出發前往醫院之必要；再就原告提出其搭乘一般大眾交
    通工具之支出總金額觀之（但因新竹至桃園之自強號火車票
    金額為111 元，非112 元，故總金額應為345 元，各部分票
    價詳如卷附票價查詢資料），縱原告係搭乘自強號火車，以
    節省交通路途期間，亦無逾一般人使用交通工具之習慣，而
    無不合理之處，故該金額應可作為每次原告醫療行為所支出
    交通費用之標準，。再原告於發生系爭事故時，即於林口長
    庚醫院就診，殊無特別要求原告更換醫院之必要，故被告就
    此主張原告不應特別至林口長庚醫院就醫部分，亦無足採。
    是以，該部分交通費用，即應以124 次、每次345 元為計算
    ，總共42,780元，原告就該部分之請求，確屬有據。
  4.喪失勞動能力損失部分：（原告可請求之金額為441,923 元
    ）
  (1)原告因本件車禍受有左遠端橈骨骨折、左尺骨莖突骨折、左
    肩肘及左膝左踝多處擦傷之傷害，業如前述，且本院於審理
    中就原告是否已因本件車禍受傷喪失勞動能力乙節，經送請
    林口長庚醫院鑑定結果認：「依病歷所載，林君（即原告）
    分別於99年5 月4 日、9 月29日及10月20日至本院職業醫學
    科門診鑑定，經臨床問診、參閱病患病歷及施行理學檢查，
    並依據相關檢查結果評估病患殘存左手腕活動受限等情形，
    再佐以美國醫學會障害評估指南之評核標準，加以綜合病受
    傷部位，將來賺錢能力、工作性質及年齡予調整計算鑑定後
    ，認其勞動力減損17% 」（參本院第168 頁），足見原告主
    張其因本件車禍受傷有喪失勞動能力等語，確屬有據，應可
    採信。至被告辯稱原告勞動力減損之因，或因原告之前曾受
    有舊疾所致。惟若被告就該部分所述為真，則該舊疾復發之
    情形，並有影響原告之勞動能力之程度時，原告應就該舊疾
    有持續之治療，始合常理。然查，經本院向中央健保局函詢
    原告自92年1 月8 日至本案車禍事發生（97年6 月8 日）前
    之門診紀錄，於本案車禍前僅有7 次門診紀錄（參本院卷第
    286 頁以下），且除至詠康診所為2 次門診情形外，其餘均
    為不同之醫療院所，此與「持續治療」之情，實有不同。況
    參以本院向該等醫療院所函調該等就醫紀錄，亦可知原告之
    就醫情形分別為(甲)財團法人為恭紀念醫部分－胸腔內科。(乙)
    文正眼科診所－右眼結膜異物。(丙)成洲診所－急性上呼吸道
    感染。(丁)詠康診所－打噴嚏、頭痛。(戊)昱明診所－右腳底因
    釘子穿剌傷、(戊)恩輝診所－上吸呼道感染（參本院卷第307
    頁至第317 頁）等，均無可能影響原告於系爭車禍所受傷害
    之加劇，亦不致構成勞動能力減損之原因，故被告就此部分
    所為之辯解，顯不足採。
  (2)再原告復主張林口長庚醫院漏未將原告所受「左尺股莖突骨
    折」之傷害列為鑑定基礎，惟該部分業經林口長庚醫院說明
    如果原告所受之傷害係其於該醫院就診，在鑑定時一定會考
    慮（參本院卷第252 頁），而本件原告於案發後直至復健時
    ，大部分之醫療行為均於林口長庚醫院完成，且於原告所提
    出、林口長庚醫院所出具之各次診斷證明書亦有記載原告受
    有該部分之傷害，故可信林口長庚醫院應無漏將該部分列為
    鑑定勞動能力基礎之可能，原告就此主張重新鑑定勞動能力
    損失之程度，即無必要。
  (3)又原告另主張其為資深技術工人，派工按日支領薪資為2,50
    0 元，故每月月薪以23日，即為57,500元，然該部分原告僅
    提出訴外人吳清桐所開立之薪資證明為佐證，惟資料並非公
    司行號所出具，且參以原告於96年、97年之所得稅報稅資料
    ，亦無原告每月有上開所得之紀錄，是原告該部分之主張，
    即不足採信。縱傳喚訴外人吳清桐本人到庭作證，其所為之
    證詞仍不足以證明原告每月之薪資，是就該部分證人亦無傳
    喚之必要。準此，原告之每月工資即應以97年間我國之平均
    基本工資為據，而為17,280元，該部分有調整基本工資表在
    卷可稽，可信為真實。
  (4)再原告於事故發生時為48歲，至法定退休年齡65歲，尚有17
    年之勞動工作期間，則原告所受勞動能力減損之損害應合計
    為441,923 元｛以年別5%複式霍夫曼計算法（第一年不扣除
    中間利息），其計算式為【35,251.2元（係17,280元×12×
    17%，為每年勞動能力減損之金額）×12.00000000 （此為1
    7年之霍夫曼係數）】=441,923元（小數點以下四捨五入）}
    。
  4.精神慰撫金部分：（原告可請求80萬元）
    按不法侵害他人人格權，被害人受有非財產上損害，請求加
    害人賠償相當金額慰撫金時，法院對於慰撫金之量定，應斟
    酌實際加害情形，所造成影響、被害人痛苦之程度、兩造之
    身分地位定相當之數額（最高法院51年台上字223 號判例意
    旨參照）。是就慰撫金之多寡，應斟酌雙方之身分、地位、
    資力與加害之程度及其他各種情形核定相當之數額，其金額
    是否相當，自應依實際加害情形與被害人所受之痛苦及雙方
    之身分、地位、經濟狀況等關係決定之。查本件原告因被告
    過失駕駛行為，而受有上開傷害，且勞動能力並因此喪失17
    % ，更有如上所述長時間之醫療、復健期間，其所受生理及
    精神上痛苦甚鉅，且難以回復其損害至事故發生前之狀態，
    顯屬常人難以忍受，是本院參酌兩造之身分、地位、教育程
    度及資力等實際狀況（兩造相關財產資料參見本院卷第13頁
    以下），認原告請求精神慰撫金200 萬元尚屬過高，應予核
    減至80 萬元為適當。
  5.綜上，本件被告因過失不法侵害原告之身體健康，原告依法
    得請求被告連帶給付之損害賠償金額合計為1,326,683元。
六、繼按給付無確定期限者，債務人於債權人得請求給付時，經
    其催告而未為給付，自受催告時起，負遲延責任。其經債權
    人起訴而送達訴狀，或依督促程序送達支付命令，或為其他
    相類之行為者，與催告有同一之效力；遲延之債務，以支付
    金錢為標的者，債權人得請求依法定利率計算之遲延利息；
    應付利息之債務，其利率未經約定，亦無法律可據者，週年
    利率為5%，民法第229 條第2 項、第233 條第1 項前段及第
    203 條分別定有明文。查本件係屬侵權行為損害賠償之債，
    自屬無確定期限者，又係以支付金錢為標的，故原告請求自
    起刑事附帶民事訴訟起訴狀送達被告翌日即98年4 月19日（
    參見本院98年度簡交簡附民字第36號卷第6 頁送達證書之寄
    存送達時間，依民事訴訟法第138 條第2 項之規定，經10日
    生送達效力）起至清償日止，按法定利率5%計算之遲延利息
    ，於法有據，為有理由。
七、綜上所述，原告依侵權行為之法律關係，請求被告給付1,32
    6,683 元，及自98年4 月19日起至清償日止，按年息5%計算
    之利息，為有理由，應予准許。至其逾此範圍之請求，為無
    理由，應予駁回。
八、本件原告勝訴部分，原告與被告均陳明願供擔保請准宣告假
    執行或免為假執行，核無不合，爰分別酌定相當之擔保金額
    ，予以准許。至原告敗訴部分，其假執行之聲請失所附麗，
    應予駁回。
九、本件事證已臻明確，兩造其餘主張、陳述及所提證據，經審
    酌與上開判決結果不生影響，不再一一論述，併此敘明。
十、據上論結，本件原告之訴為一部有理由，一部無理由，依民
    事訴訟法第79條、第390 條第2 項、第392 條第2 項，判決
    如主文。
中    華    民    國   100     年    8     月    19   日
                       民事第三庭  法  官  林靜梅
上列正本證明與原本無異。
如對本判決上訴，須於判決送達後二十日內向本院提出上訴狀。
如委任律師提起上訴者，應一併繳納上訴審裁判費。
中    華    民    國   100     年    8     月    19   日
                                   書記官  王奐淳